臺灣高等法院刑事判決　　　　　　　　96年度上訴字第2841號
上　訴　人
即　被　告　甲○○
上列上訴人因毒品危害防制條例案件，不服臺灣板橋地方法院96
年度易字第939號，中華民國96年5月25日第一審判決（起訴案號
：臺灣板橋地方法院檢察署96年度毒偵字第1478號），提起上訴
，本院判決如下：
    主  文
原判決撤銷。
甲○○施用第一級毒品，累犯，處有期徒刑拾月，減為有期徒刑
伍月，扣案海洛因包（合計淨重壹點柒公克，殘渣袋只）沒
收銷燬，分裝袋拾伍只、分裝鏟貳支均沒收。又施用第二級毒品
，累犯，處有期徒刑拾月，減為有期徒刑伍月，扣案安非他命壹
包（驗餘淨重拾點捌公克，殘渣袋壹只）沒收銷燬，前開
分裝袋拾伍只、前開分裝鏟貳支、吸食器壹組均沒收。應執行有
期徒刑玖月，扣案海洛因包（合計淨重壹點柒公克，殘渣袋
只）、安非他命壹包（驗餘淨重拾點捌公克，殘渣袋壹只
）均沒收銷燬，分裝袋拾伍只、分裝鏟貳支、吸食器壹組均沒收
。
    事  實
一、甲○○於民國81年間，因違反麻醉藥品管理條例、藥事法等
    案件，分別經法院判處有期徒刑5年2月、8月確定；又於81
    年間，因違反麻醉藥品管理條例案件，經原審法院以81年度
    易字第2349號判決判處有期徒刑7月，復經本院以81年度上
    易字第4545號判決上訴駁回確定；再於83年間，因偽造文書
    案件，經本院以83年度上訴字第741號判決判處有期徒刑8月
    確定，上開判處有期徒刑5年2月、8月、7月、8月各罪，經
    本院以83年度聲字第2376號裁定應執行有期徒刑6年4月確定
    ，於84年6月17日縮短刑期假釋出監，嗣經撤銷假釋應執行
    殘刑3年1月5日；又於84年間，因違反麻醉藥品管理條例案
    件，經臺灣臺北地方法院以84年度易字第7285號判決判處有
    期徒刑6月，上訴本院後撤回上訴而確定；再於84年間，因
    違反麻醉藥品管理條例案件，經本院以85年度上訴字第1475
    號判決判處有期徒刑3年6月，復經最高法院以85年度台上字
    第6146號判決駁回上訴確定；又於85年間，因違反麻醉藥品
    管理條例案件，經原審法院以85年度訴字第1045號判決判處
    有期徒刑7月，上訴本院後撤回上訴而確定；另於86年間，
    因違反藥事法案件，經原審法院以86年度訴字第360號判決
    判處有期徒刑8月確定，上開判處有期徒刑3年6月、8月、7
    月各罪，經更定應執行有期徒刑4年6月確定，並與上開有期
    徒刑6月、殘刑3年1月5日接續執行，於88年12月7日縮短刑
    期假釋出監，復經撤銷假釋應執行殘刑3年6月13日；又於90
    年間，因違反毒品危害防制條例案件，經原審法院以91年度
    易字第279號判決判處有期徒刑7月確定；復於90年間，因犯
    偽造文書罪，經原審法院以90年度訴字第1321號判決判處有
    期徒刑6月確定，上開判處有期徒刑7月、6月二罪，經本院
    以91年度聲字第633號裁定定應執行有期徒刑1年確定，並與
    上開殘刑3年6月13日接續執行，於95年6月23日縮短刑期執
    行完畢（本件構成累犯）；其間，曾於89年間，因施用毒品
    案件，經原審法院以89年度毒聲字第5467號裁定送勒戒處所
    觀察勒戒後，認無繼續施用毒品傾向，臺灣板橋地方法院檢
    察署檢察官因於89年10月18日以89年度毒偵字第3814號為不
    起訴處分確定；又於90年間，因施用毒品案件，經原審法院
    以90年度毒聲字第3223號裁定送勒戒處所觀察勒戒後，因認
    有繼續施用毒品傾向，復由原審法院以90年度毒聲字第3743
    號裁定令入戒治處所施以強制戒治，於91年4月16日停止戒
    治並付保護管束，迄戒治期滿日即91年9月15日未經撤銷保
    護管束，視為強制戒治執行完畢，該次施用毒品犯行並由臺
    灣板橋地方法院檢察署檢察官以90年度毒偵字第2663號起訴
    ，後經本院以91年度上易字第279號判決判處有期徒刑7月確
    定。詎其猶不知悔改，仍於接受前開強制戒治執行完畢後5
    年以內，基於施用第一級毒品海洛因之犯意，於96年2月9日
    上午11時許，在位於臺北縣林口鄉○○路66號住處，以將海
    洛因摻入香煙內點燃後吸食煙氣之方式，施用海洛因1次；
    復另行基於施用第二級毒品甲基安非他命之犯意，於同日凌
    晨1時許，在同前地點，以將甲基安非他命置於玻璃球內燒
    烤後吸食煙氣之方式，施用甲基安非他命1次；後分別於：
    (一)、96年2月9日下午5時30分許，在上址為警查獲（另有朱
    勝達、郭子菁等人同時為警查獲），並自甲○○身上及其房
    間內床鋪上扣得其持有之第一級毒品海洛因3包（共計淨重
    1.7公克，殘渣袋只）、第二級毒品甲基安非他命1包（驗
    餘淨重33.83公克，殘渣袋壹只）。(二)、同日晚間8時30分許
    ，在其臺北縣林口鄉○○路45號2樓租屋處，扣得甲○○所
    有供本件施用海洛因及甲基安非他命所用之分裝袋15只、分
    裝鏟2支、及供本件施用甲基安非他命所用之吸食器1組，暨
    與其本件犯罪無關之內含殘渣不明、量微無法秤重之殘渣袋
    計9只；甲○○為警查獲後且同意接受採尿，其尿液檢體送
    鑑定後呈鴉片類、甲基安非他命陽性反應（甲○○另因涉犯
    轉讓第二級毒品、持有第一級毒品等罪嫌，經臺灣板橋地方
    法院檢察署檢察官另以96年度偵字第4322號起訴書提起公訴
    後，復經檢察官就前開起訴之持有第一級毒品罪嫌部分，以
    96年度聲撤字第15號撤回起訴）。
二、案經臺北縣政府警察局新莊分局報告臺灣板橋地方法院檢察
    署檢察官偵查起訴。
    理  由
一、認定犯罪事實所憑之證據及理由：
    (一)按公訴人於起訴書證據並所犯法條欄固僅記載，被告本件
      所為係犯毒品危害防制條例第10條第2項之施用第二級毒
      品罪嫌，然其於犯罪事實欄業已敘明被告乃於96年2月9日
      上午11時許，在其臺北縣林口鄉○○路66號居處，以抽菸
      方式，施用第一級毒品海洛因，暨另於96年2月9日上午0
      時至1時許，在同前住處，以吸食器燒烤之方式，施用第
      二級毒品甲基安非他命，顯見公訴人本件起訴事實之範圍
      乃併就被告施用第一級毒品海洛因暨施用第二級毒品甲基
      安非他命之犯行予以起訴，是起訴書證據並所犯法條欄容
      係漏載毒品危害防制條例第10條第1項之施用第一級毒品
      罪嫌，惟此節業經檢察官於96年5月14日原審法院準備程
      序中當庭補充更正，原審法院將公訴人前開補充更正意旨
      告知被告，其表示無意見，法院即以此為審理範圍，先予
      敘明。
    (二)上訴人即被告甲○○對其在上揭時、地施用第一級毒品海
      洛因、第二級毒品甲基安非他命之事實，於原審法院審理
      中自白不諱，而其為警查獲時，經警採集之尿液檢體送驗
      後，呈鴉片、甲基安非他命陽性反應乙節，亦有臺北縣政
      府警察局新莊分局偵辦毒品案被移送者姓名及代碼對照表
      、臺灣檢驗科技股份有限公司於96年3月9日所出具之濫用
      藥物尿液檢驗報告等附於偵查卷足憑（見偵查卷第35-1頁
      、第68頁）；又其為警查獲時所扣得白色粉末3包（共計
      淨重1.7公克），經鑑定，呈嗎啡、海洛因反應，有臺北
      縣政府警察局新莊分局查獲涉嫌毒品危害防制條例毒品初
      步鑑驗報告單附於偵查卷可參（見偵查卷第36頁）；而扣
      得白色結晶體1包（驗餘淨重33.83公克），經鑑定，其內
      確含有甲基安非他命成分，有上開臺北縣政府警察局新莊
      分局查獲涉嫌毒品危害防制條例毒品初步鑑驗報告單、內
      政部警政署刑事警察局96年3月5日刑鑑字第0960029579號
      鑑定書附於偵查卷可參（見偵查卷第36、62頁），此外，
      並有被告所有供其施用海洛因及甲基安非他命所用之分裝
      袋15只、分裝鏟2支及供其施用甲基安非他命所用之吸食
      器1組扣案為憑，足徵被告前開自白與事實相符，堪以採
      信。
    (三)次按觀察、勒戒或強制戒治執行完畢釋放後，5年內再犯
      施用第一、二級毒品之罪者，檢察官應依法追訴，毒品危
      害防制條例第23條第2項定有明文。查被告有如事實欄所
      載強制戒治執行情形，有本院被告前案紀錄表附卷足參，
      是其乃於強制戒治執行完畢釋放後，5年內再犯本件施用
      毒品罪，亦甚明確。綜上所述，本件事證已明，被告犯行
      洵堪認定。
二、核被告所為，係犯毒品危害防制條例第10條第1項之施用第
    一級毒品罪及同條例第10條第2項之施用第二級毒品罪。其
    施用前持有第一級、第二級毒品之低度行為，應各為其後之
    施用高度行為所吸收，均不另論罪。又被告有如事實欄所戴
    有期徒刑之執行情形，有前揭本院被告前案紀錄表附卷可稽
    ，其於有期徒刑執行完畢後，5年以內，故意再犯本件有期
    徒刑以上之罪，為累犯，就其前開所犯2罪，均應依刑法第
    47條第1項規定，各加重其刑。又按毒品危害防制條例第10
    條第2項規定：「施用第二級毒品者，處3年以下有期徒刑。
    」；另同條例第11條第2頁、第4項則分別規定：「持有第二
    級毒品者，處2年以下有期徒刑、拘役或新臺幣3萬元以下罰
    金。」、「持有毒品達一定數量者，加重其刑至2分之1，其
    標準由行政院定之。」。而依行政院於93年1月7日訂定之「
    轉讓持有毒品加重其刑之數量標準」第2條第1項第2款規定
    ，關於第二級毒品轉讓、持有淨重達10公克以上者，加重其
    刑至2分之1。本件被告前開為警查獲時所持有之第二級毒品
    即甲基安非他命1包（驗餘淨重33.83公克），其重量已逾前
    述加重其刑之標準，原應依法遞加重之，惟其因持有而應加
    重之刑與其所犯同條例第10條第2項之施用第二級毒品罪相
    較，仍屬輕罪，是其因施用前開毒品而持有之行為，仍屬低
    度行為，為其施用之高度行為所吸收，不另論罪，附此敘明
    。至其前開所犯二罪，犯意各別、行為互殊，應分論併罰。
三、原審因而予以論罪科刑，固非無見。惟被告行為後，中華民
    國96年罪犯減刑條例業於96年7月16日施行，被告所為合於
    該條例第2條第1項第3款之規定，原判決未及予以減刑，自
    有未洽。且扣案殘渣袋為裝海洛因只、裝安非他命壹只，
    原判決認共4只，惟未區分海洛因及安非他命，並在各主文
    項下宣告沒收銷燬，認定事實亦有錯誤。被告上訴，未附理
    由具體指摘原判決有何不當，核無理由。惟原判決既有可議
    ，自應由本院將之撤銷改判。爰審酌被告曾因施用毒品受觀
    察勒戒、強制戒治及刑罰之執行，仍不知悔改，復犯本件之
    罪，惟其犯後坦承犯行，態度良好，及其犯罪之動機、目的
    、施用次數暨本案所扣得甲基安非他命數量多達33.83公克
    （驗餘淨重）等一切情狀，就被告施用第一級毒品海洛因部
    分，量處有期徒刑拾月，減為有期徒刑伍月，就被告施用第
    二級毒品甲基安非他命部分，量處有期徒刑拾月，減為有期
    徒刑伍月，合併應執行有期徒刑玖月。扣案海洛因3包（合
    計淨重1.7公克）、甲基安非他命1包（驗餘淨重33.83公克
    ），又裝海洛因之殘渣袋只、甲基安非他命殘渣袋壹只均
    為包裹前開毒品之分裝袋（詳如偵查卷第36頁），尚有部分
    殘留，二者在物理上難以析離，均應依毒品危害防制條例第
    18條第1項前段沒收銷燬。另扣案之吸食器1組乃被告所有，
    供本件施用甲基安非他命犯罪所用之物；而扣案之分裝袋15
    只、分裝鏟2支，為被告所有，供本件施用海洛因、甲基安
    非他命犯罪所用之物，爰依刑法第38條第1項第2款規定沒收
    。至扣案之殘渣袋計9只，其內含殘渣究為何物，並無任何
    鑑定報告附卷，即屬成分不詳，無從認定與被告本件施用海
    洛因、甲基安非他命犯行間之關聯性，爰不宣告沒收或銷燬
    之，附此敘明。
四、被告經合法傳喚，無正當之理由不到庭，爰不待其陳述，逕
    行判決。
據上論斷，應依刑事訴訟法第369條第1項前段、第364條、第299
條第1項前段、第371條，毒品危害防制條例第10條第1項、第2項
、第18條第1項前段，刑法第11條前段、第51條第5款、第47條第
1項、第38條第1項第2款，中華民國96年罪犯減刑條例第2條第1
項第3款、第7條、第10條，判決如主文。
本案經檢察官鄭富銘到庭執行職務。
中　　華　　民　　國　　 96　　年　　9 　　月　　7　　日
　　　　　　　　　刑事第十二庭審判長法　官    蔡永昌
　　　　　　　　　　　　　　　　　　法　官    王梅英
　　　　　　　　　　　　　　　　　　法　官    陳榮和
以上正本證明與原本無異。
施用第一級毒品部分如不服本判決應於收受送達後十日內向本院
提出上訴書狀，其未敘述上訴之理由者並得於提起上訴後十日內
向本院補提理由書（均須按他造當事人之人數附繕本）。
施用第二級毒品部分不得上訴。
                                    書記官    林吟玲
中　　華　　民　　國　　 96　　年　　9 　　月　　7　　日
附錄本案論罪科刑法條全文：
毒品危害防制條例第10條第1項、第2項
施用第一級毒品者，處六月以上五年以下有期徒刑。
施用第二級毒品者，處三年以下有期徒刑。
